最高法院刑事判決　　　　　　　　　　　　　　　九十三年度台上字第一三九一號
　　上　訴　人　乙○○
右上訴人因甲○○自訴偽造有價證券案件，不服台灣高等法院高雄分院中華民國九十
年七月三十一日第二審判決（九十年度上訴字第六一三號，自訴案號：台灣高雄地方
法院八十八年度自字第一七號），提起上訴，本院判決如左：
    主  文
上訴駁回。
    理  由
一偽造有價證券及偽造私文書部分：
按刑事訴訟法第三百七十七條規定，上訴於第三審法院，非以判決違背法令為理由，
不得為之。是提起第三審上訴，應以原判決違背法令為理由，係屬法定要件。如果上
訴理由狀並未依據卷內訴訟資料，具體指摘原判決不適用何種法則或如何適用不當，
或所指摘原判決違法情事，顯與法律規定得為第三審上訴理由之違法情形，不相適合
時，均應認其上訴為違背法律上之程式，予以駁回。本件上訴人乙○○上訴意旨略稱
：(一)、自訴人甲○○僅自訴上訴人涉嫌詐欺罪，第一審法院審理之初，並不知悉上訴
人涉有偽造有價證券罪嫌，上訴人於民國八十八年四月二十二日第一審調查時主動供
出簽發系爭新台幣八十萬元之本票時，其母許錦雀並不知情等情，足見上訴人是主動
告知法院其未經許錦雀之授權而簽發本票，應符合自首之規定，原判決未依自首規定
減輕其刑，有不適用法則之違法。(二)、上訴人及許錦雀於第一審雖曾供述上訴人簽發
系爭本票時，許錦雀並不知情等語，然此乃因上訴人當時經營生意失敗，上訴人恐連
累許錦雀，又不了解偽造有價證券罪之刑責甚重所致，實則上訴人簽發本票時有先打
電話給許錦雀，經其同意後才簽發，此已據上訴人及許錦雀於原審調查時供明，上訴
人並無偽造有價證券犯行等語。
惟查證據之取捨、證據證明力之判斷，以及事實有無之認定，屬事實審法院之職權，
苟其所為之判斷，並不違背經驗法則及論理法則，即不能任意指為違法。原審認定上
訴人有原判決所載偽造有價證券及行使偽造私文書犯行，係以該事實已據上訴人於第
一審供承不諱，並經自訴人甲○○、被害人許錦雀指述屬實，且互核相符，復有偽造
之系爭本票及汽車買賣合約書可證等證據，予以綜合判斷，認上訴人所為成立刑法第
二百零一條第一項偽造有價證券罪及刑法第二百十六條、第二百十條之行使偽造私文
書罪，依牽連犯規定，從一重之偽造有價證券罪處斷，於法定刑內量處其刑，已詳
其所憑證據及認定之理由。並指駁、說明上訴人及許錦雀事後翻異前詞，改稱以汽車
借款及以許錦雀名義簽發本票均經許錦雀同意云云，為卸責及迴護之詞，為不足採信
之理由。所為論斷，均有卷存證據資料可資覆按。查原判決除認上訴人所為成立上述
二罪外，並牽連涉犯刑法第三百三十九條第一項之詐欺罪，而其詐欺犯行已據自訴人
提起自訴，上訴人係於第一審法院審理其詐欺犯行時供出其偽造有價證券犯行，亦即
法院已知其犯行之一部分，上訴人始自行供出裁判上一罪之另一部分犯行，已不合自
首之要件，原判決未依自首規定減輕其刑，並無不合。上訴意旨依憑己見謂其符合自
首要件云云，指摘原判決有不適用法則之違法，自非合法之上訴理由。至於其他上訴
理由，乃單純為事實上之爭執，否認犯罪，殊與法律規定得為第三審上訴理由之違法
情形不相適合，衡以前開說明，此部分之上訴為違背法律上之程式，應予駁回。
二詐欺部分：
按刑事訴訟法第三百七十六條所列各罪之案件，經第二審判決者，不得上訴於第三審
法院，法有明文。本件上訴人所犯刑法第三百三十九條第一項之詐欺罪部分，核屬刑
事訴訟法第三百七十六條第四款之案件。依首開說明，既經第二審判決，自不得上訴
於第三審法院。縱此部分與偽造有價證券部分有方法結果之牽連關係，為裁判上一罪
，但偽造有價證券部分之上訴為不合法，本院應從程序上予以駁回，而無從為實體上
判決，對於輕罪部分之此部分，亦無從適用審判不可分原則，為實體上審判，上訴人
竟復提起上訴，顯為法所不許，應予駁回。
據上論結，應依刑事訴訟法第三百九十五條前段，判決如主文。
中　　　華　　　民　　　國　　九十三　　年　　　三　　　月　　 十八 　　日
                              最高法院刑事第十二庭
                                  審判長法官  陳　正　庸
                                        法官  賴　忠　星
                                        法官  王　居　財
                                        法官  張　清　埤
                                        法官  林　開　任
      右正本證明與原本無異
                                              書  記  官
中　　　華　　　民　　　國　　九十三　　年　　　三　　　月　　二十四　　日
                                                                        Ａ
